【裁判字號】    98,上重更(一),32
【裁判日期】    981021
【裁判案由】    毒品危害防制條例等
【裁判全文】
臺灣高等法院刑事判決            98年度上重更(一)字第32號
上  訴  人
即  被  告  己○○
指定辯護人  法律扶助陳增機律師
上列上訴人因違反毒品危害防制條例案件，不服臺灣基隆地方法
院96年度重訴字第22號，中華民國97年1月25日第一審判決（起
訴案號：臺灣基隆地方法院檢察署96年度偵字第5354號），提起
上訴，本院判決後，經最高法院發回審理，本院更為判決如下：
    主  文
原判決撤銷。
己○○共同運輸第一級毒品，處無期徒刑，褫奪公權終身。
扣案之第一級毒品海洛因陸拾塊（淨重貳萬零柒佰肆拾柒點柒柒
公克）、海洛因檢驗器上之海洛因（量微無法秤重），均沒收銷
燬之。扣案之上開陸拾塊海洛因之外包裝（含蠟、油膜、塑膜膠
等，總重參仟參佰貳拾玖點肆零公克）、包裝毒品之紙箱外皮壹
個及木製傢俱壹組（含壹張桌子、捌張椅子）均沒收。未扣案犯
罪所得新臺幣拾萬元與戊○○連帶沒收，如全部或一部不能沒收
時，以二人財產連帶抵償之。
    事  實
一、己○○與戊○○（由臺灣基隆地方法院檢察署另行偵辦）係
    姪叔關係，二人於民國（下同）96年8月12日一同搭乘荷蘭
    航空KL878號班機前往泰國。在泰國期間，戊○○之朋友高
    姓成年男子（姓名不詳，年約4、50歲），要戊○○尋找人
    頭，並許以人頭費用及運輸費用各新臺幣（下同）50萬元為
    報酬，央請戊○○代覓一人，擔任自泰國運輸進入臺灣地區
    之第一級毒品海洛因之收貨人。戊○○與己○○明知海洛因
    係毒品危害防制條例所規定之第一級毒品，並為行政院依懲
    治走私條例規定公告之「管制物品項目及其數額」所列管制
    進出口之物品，依法不得運輸及私運進口。戊○○為圖厚利
    ，竟予應允，並自任運輸貨物之收貨人，以期兼獲50 萬元
    人頭費與50萬元之運輸報酬。戊○○遂與該高姓男子，共同
    基於共同運輸第一級毒品海洛因及私運管制物品海洛因進入
    臺灣地區之犯意聯絡，由高姓男子先交付部分報酬10萬元予
    戊○○，做為人頭及承租貨櫃之費用。
二、己○○明知上情，於96年9月28日與戊○○搭乘荷蘭航空KL8
    77號班機回國後，仍與戊○○、高姓成年男子共同基於運輸
    第一級毒品海洛因及私運管制物品海洛因進入臺灣地區之犯
    意聯絡，二人於返台當日即至由己○○上網所覓之「日盛汽
    車貨運股份有限公司」（以下簡稱日盛公司），由戊○○與
    不知情之該公司負責人丁○○（該公司設址在臺北縣五股鄉
    ○○路○段194之4號）簽訂契約，租用一只20呎貨櫃，準備
    存放進口裝毒品之傢俱使用。戊○○再向「萬達國際物流股
    份有限公司」（以下簡稱萬達公司）不知情癸○○租用海運
    艙位，癸○○遂委託不知情之世海報關行職員壬○○，以編
    號AE/96/4936 /0004號進口報單（品名：WOODENFUNITU RES
    【木製傢俱】；櫃號：WHLU0000000號；收件人：戊○○）
    辦理申報進口。高姓男子隨即依計畫，將上開60塊海洛因（
    空包裝總重3329.40，淨重20747.77公克，純度80.93%，純
    質淨重16791.17公克），夾藏於其所有之內含1張桌子、8
    張椅子之傢俱內，裝入WHLU0000000號貨櫃內，於同年10月2
    日自泰國裝船起運，並在同月11日（調查局報告書誤載為15
    日）運抵基隆港，存放於長春貨櫃場內，共同私運毒品進口
    。戊○○於96年10月11日藉故離開臺灣轉回泰國，並將其女
    黃靜芝所有，含0000000000號SIM卡之行動電話交由己○○
    ，做為聯絡運送毒品事宜使用，且告訴己○○進口貨物之提
    單會於翌日（12日）寄達，要己○○與世海報關行連絡（戊○○誤稱為四海報關行）。該提單果於同月12日寄達臺北縣
    板橋市○○路○段60巷39弄33號5樓，由己○○收受後，己○○將提單傳真予世海報關行之壬○○，壬○○即告知己○○
    須匯款12000元至世海報關行在第一銀行基隆分行000000000
    00號帳戶，充當報關費及託運費。己○○於同月16日前往臺
    灣中小企業銀行埔墘分行，以戊○○名義匯款12000元，至
    世海報關行上開第一銀行基隆分行帳戶，支付本件之報關費
    及託運費，並另支付100元做為銀行手續費及其他應付款。
    戊○○恐警方依匯款上所載匯款人行動電話號碼循線查獲本
    件犯罪，遂指示己○○隨意捏造匯款人電話號碼為000000
    0000號，填載於匯款單上。己○○於匯款後，同日再依照戊○○之指示，聯絡不知情之世海報關行人員壬○○辦理通關
    手續及領取該批貨物，要求不知情之世海報關行成年人員將
    上開貨物自貨櫃場運出。
三、基隆關稅局於96年10月15日14時40分許，至長春貨櫃場對上
    開貨櫃抽驗檢查，於該批進傢俱桌面背後發現疑似夾層，經
    以關稅局所有之尖銳鐵器（即扣案所謂之「檢驗器」）穿透
    後，發現沾有白色粉末，經初步簡易化驗呈海洛因毒品反應
    ，即通報法務部調查局航業海員調查處（以下簡稱海調處）
    會同偵辦，將該組傢俱拆封起出貨品送化驗，發現夾藏於貨
    櫃傢俱內之物確係第一級毒品海洛因，扣得上開毒品海洛因
    磚60塊及毒品外包裝及高姓男子所有，用以包裝上開毒品之
    紙箱外皮1個（其上以英文記載收貨人為戊○○，該紙箱外
    皮現扣於本院）及木製傢俱1組（即1張桌子、8張椅子），
    並將上開毒品包裝為7大袋送法務部調查檢驗結果，空包裝
    總重（含蠟、油膜、塑膜膠等，共3329.40），海洛因淨重
    20747.77公克（純度80.93%，純質淨重16791.17公克）。
    乃報請臺灣基隆地方法院檢察署，由該署檢察官指揮法務部
    海調處追緝運輸毒品之貨主，由承辦人員向檢察官聲請對世
    海報關行之00000000號電話監聽，另查悉進口報單上所載貨
    主電話0000000000號，登記使用人為黃靜芝，但該電話由男
    子使用，認黃靜芝親人涉有重嫌，乃派員至世海報關行，請
    壬○○配合，由調查員冒充運貨人員，佯裝將貨物運至日盛
    公司，以期逮捕收貨之人。而法務部調查局南部機動組（以
    下簡稱南機組）亦接獲線報，對己○○所使用之上開黃靜芝
    所有之0000000000號行動電話進行監聽，得知己○○與一綽
    號「阿龍」之成年人，相約於96年10月16日晚上9時30分許
    ，在臺北縣板橋市捷運板南線府中站1號出口處見面，南機
    組調查員即於同年10月16日21時50分許，在臺北縣板橋市捷
    運府中站1號出口將己○○緊急拘提（事後有向臺灣基隆地
    方法院檢察署檢察官聲請簽發拘票），在己○○身上查獲世
    海報關行第一銀行基隆分行帳戶資料、世海（誤載為四海）
    報關行電話、萬達國際海運資料、日盛公司倉庫租賃契約書
    各1張、0000000000號手機1支，並經己○○同意，至其在臺
    北縣板橋市○○路○段60巷39弄33號5樓居住處搜索，起出
    匯款申請書1張。
四、案經法務部調查局航業海員調查處移送臺灣基隆地方法院檢
    察署檢察官偵查起訴。
    理  由
壹、證據能力部分：
一、按被告自白是否具備證據能力，祇以該項自白是否出於供述
    者之真意而定，亦即被告自白是否出於任意，此屬證據能力
    層次之問題，應最優先於犯罪事實而為調查，至被告自白是
    否真實，則屬證明力層次之問題，為免法院過早產生先入為
    主之成見，法律業已明定非俟有關犯罪事實之其他證據均已
    調查完畢，不得先行調查（刑事訴訟法第161條之3規定參照
    ）。蓋證據能力所強調者，實為其作為認定被告犯罪證據之
    資格，此與其內容究否足以證明被告犯罪之證明力（即所自
    白之內容究否與事實相符），尚有層次上之差別，不容混為
    一談。查被告己○○之歷次自白或陳述，概係出於被告一己
    真意，此業據被告自陳在卷，應認被告自白有證據能力，為
    本案之適格證據，而得作為本案審判之依據。至其自白是否
    與事實相符，乃證據證明力之問題，與證據能力無涉。
二、依刑事訴訟法第198條、第208條之規定，所謂鑑定乃指於刑
    事訴訟程序中為取得證據資料而由檢察官或法官指定具有特
    別知識經驗之鑑定人、學校、機關或團體，就特定之事物，
    以其專業知識加以分析、實驗而作判斷，以為偵查或審判之
    參考。故而，不論鑑定人或鑑定機關、學校、團體，均應由
    檢察官或法官視具體個案之需要而為選任，始符合刑事訴訟
    法第198條、第208條條之規範本旨，否則所為鑑定，仍屬於
    傳聞證據。但對於司法警察機關調查中之案件，或有量大或
    急迫之情形，為因應實務之現實需求，認為當然有鑑定之必
    要者，基於檢察一體之原則，自得由該管檢察長對於轄區內
    之案件，以事前概括選任鑑定人或囑託鑑定機關（團體）之
    方式，俾便轄區內之司法警察官、司法警察對於調查中之此
    類案件，得即時送請事前已選任之鑑定人或囑託之鑑定機關
    （團體）實施鑑定（參照法務部以92年9月1日法檢字第0920
    035083號函釋）。而法務部調查局、內政部警政署刑事警察
    局，就「毒品種類成分之鑑定」為臺灣高等法院檢察署檢察
    長概括選任之鑑定機關，亦據臺灣高等法院檢察署以上開文
    號函示在案。是卷附法務部調查局之毒品檢驗鑑定書（見偵
    查卷第144頁），雖係由法務部調查局航業海員調查處委請
    鑑定，衡諸前揭說明，仍屬受檢察官囑託鑑定，則鑑定人或
    鑑定機關依刑事訴訟法第206條所出具之上揭鑑定書，乃屬
    上開刑事訴訟法第159條第1項規定中之「法律另有規定」，
    是依上開規定之反面解釋，屬傳聞證據之例外，自有證據能
    力（最高法院95年度台上字第6648號判決意旨參照)。查本
    案海洛因為警查獲後，有相關現場拆封相片在卷可稽（見本
    院上訴審卷一第247-253頁），證人丙○○堂於本院審理時
    證稱：經海關查扣後，會把櫃子拆開，確認係毒品海洛因後
    ，請我們過去做現場勘驗，我到現場後清點數量無訛，就簽
    名將毒品帶回海調處（見本院卷98年9月29日審判筆錄第13
    、14頁）。而上開毒品經送法務部調查局鑑定時，為鑑定之
    需，將上開60磚形檢品盛裝於7只塑膠袋內，刮取表面，並
    深入挖取粉末採樣鑑定。…抽樣取其中14塊粉末，以氣相層
    析質譜儀進行純度分析，取得平均純度。再隨機抽樣3塊，
    將外包裝與毒品粉末完整分離後稱重，取平均重量後，再乘
    以60，計算毛重與空包裝重、淨重與純質淨重。而因原送驗
    之7只塑膠袋外包裝，拆封後即已破損無法密封，本案證物
    經前述鑑驗後，目前狀況係以每兩塊磚裝入一證物袋之方式
    ，分裝於30個塑膠證物袋內。並有照片可稽，有法務部調查
    局98年8月26日調科壹字第09800440780號函暨照片附卷可稽
    （見本院卷第75-80頁）。是上開扣案毒品並無辯護人所質
    疑，係調查人員做假，為獲得獎金，根本無上開扣案之大量
    毒品之情。是其請求當庭勘驗毒品，並親身嚐試，以為調查
    證據之方法（見本院上訴審卷二第130頁），或再由警政署
    或憲兵司令部之鑑定人員隨同取樣加以鑑定（見刑事辯護狀
    一第3頁，即本院卷第51 頁），均無必要。
三、按通訊監察之錄音、錄影，其所錄取之聲音或畫面，既係憑
    機械力拍錄，未經人為操控，該錄音、錄影，經依刑事訴訟
    法第156條之1第2項規定之調查程序後，固有證據能力。至
    通訊監察之監聽譯文如係被告以外之人之司法警察（官）監
    聽人員，於審判外將監聽所得資料以現譯方式整理後予以紀
    錄而得，則本質上屬於被告以外之人於審判外之書面陳述，
    為傳聞證據，依刑事訴訟法第159條第1項規定，除法律有規
    定者外，不得作為證據。故如欲採被告以外之人於審判外之
    書面陳述為證據時，必須符合法律所規定之例外情形，方得
    認其審判外之書面陳述有證據能力（最高法院著有97年度台
    上字第4922號、98年台上字第1971號判決意旨可參）。查卷
    附丁○○所有之0000000000號行動電話之通訊監察，係依臺
    灣基隆地方法院檢察署96年10月16日，96基檢堂信（續）字
    第220號通訊監察書（見本院上訴審卷一第211-1頁）而執行
    ，執行期間自96年10月16日上午10時起，至同年11月5日上
    午10時止。世海報關行00-00000000號電話之通訊監察，係
    依臺灣基隆地方法院檢察署96年10月15日，96基檢堂信監字
    第219號通訊監察書（見本院上訴審卷一第210頁）而執行，
    執行期間自96年10月15日上午10時起，至同年11月9日上午
    10時止。被告使用之0000000000號行動電話之通訊監察，則
    係依臺灣高雄地方法院檢察署96年10月15日，96雄檢惟張聲
    監字第3971號通訊監察書（見本院上訴審卷一第208頁）而
    執行，執行期間自96年10月15日上午10時起，至同年11月13
    日上午10時止，核均經合法之通訊監察，查無其他不宜作為
    證據之情事。而本判決所引用之通訊監察譯文，亦均經被告
    或與之通訊之證人確認無訛，自有證據能力（最高法院發回
    意旨(一)）。至其證明力為何，則由本院判斷之。再證人世海
    報關行人員壬○○、日盛公司人員丁○○於調查局告知該批
    委託報關、託運之貨物內夾藏毒品，請渠等於被告詢問時，
    就上開貨物已被查扣之事不予告知被告，配合辦案，乃國民
    應盡之義務，因此取得之監聽內容，自無不法。辯護人主張
    該二人配合調查局所為之通訊監察無證據能力（見刑事辯護
    狀一第2頁，即本院卷第50頁背面），自屬無據。
四、次按被告以外之人於審判外之言詞或書面陳述，除法律有規
    定者外，不得作為證據；又被告以外之人於審判外之陳述，
    雖不符合同法第159條之1至第159條之4之規定，但經當事人
    於審判程序同意作為證據，法院審酌該言詞陳述或書面陳述
    作成時之情況，認為適當者，亦得為證據。當事人、代理人
    或辯護人於法院調查證據時，知有第159條第1項不得為證據
    之情形，而未於言詞辯論終結前聲明異議者，視為有前項之
    同意，刑事訴訟法第159條第1項及第159條之5分別定有明文
    。查本判決下列所引用之各該被告以外之人於審判外之陳述
    （包含書面陳述），雖屬傳聞證據，除上開經本院番酌之部
    分，其餘部分當事人於原審及本院審理中均表示同意作為證
    據方法而不予爭執，且迄至言詞辯論終結前亦未再聲明異議
    ，本院審酌上開證據資料製作時之情況，尚無違法不當及證
    明力明顯過低之瑕疵，亦認為以之作為證據應屬適當，故揆
    諸前開規定，爰逕依刑事訴訟法第159條之5規定，認前揭證
    據資料均有證據能力，先予敘明。至證明被告犯罪事實之非
    供述證據，查無違反法定程序取得之情，依同法第158條之4
    規定反面解釋，亦具證據能力。另扣案物品為警合法搜索扣
    押所得之物，自有證據能力。
貳、實體方面：
一、訊據被告於原審、本院審理時辯稱：伊僅係負責在台灣幫忙
    匯錢、跟報關行聯繫，沒有看過裡是什麼，在泰國時也有勸
    過伊叔叔云云，惟查：
  (一)法務部海調處人員會同基隆關稅局於96年10月15日下午2時
    40分許，在長春貨櫃站進口倉AE/96/4936/0004號貨櫃中，
    查獲扣押物品清單編號1至7號夾藏有第一級毒品海洛因60
    塊等物之情節相符，此亦有法務部調查局航業海員調查處扣
    押筆錄、搜索筆錄、扣押物品清單、扣押物品目錄表、基隆
    關稅局扣押貨物、運輸工具收據及搜索筆錄、法務部調查局
    航業海員調查處扣押物品清單、AE/96/4936/0004號進口報
    單、戊○○及己○○之入出境紀錄、台灣中小企業銀行匯款
    申請書影本、0000000000行動電話於96年10月16日之通聯紀
    錄、戊○○與日盛公司簽訂之貨櫃倉庫租賃契約書等附卷可
    稽；而查獲之上開第一級毒品海洛因60塊，經法務部調查局
    鑑定之結果，確實含有第一級毒品海洛因成分，合計淨重
    20747.77公克，有該局96年11月12日調科壹字第0962307810
    0號鑑定書在卷可佐（見偵查卷第144頁）。堪認上開物品確
    係第一級毒品海洛因無訛，合先敘明。
  (二)被告己○○於調查局詢問及偵查、本院、原審審理時，均供
    承，在泰國時即知悉戊○○同意擔任本件私運毒品進口之人
    頭，並辦理進口事宜，可獲取100萬元之報酬，且伊有陪同
    戊○○辦理向日盛公司承租貨櫃事宜，知悉該批貨櫃內夾藏
    海洛因，並依戊○○之指示，於戊○○離台後，代為辦理進
    口、報關事宜等情（見偵查卷第5頁至第9頁、第78頁至80頁
    、原審卷第9頁、79頁）。核與證人丁○○於調查局詢問時
    供稱，伊在自家經營日盛公司，行動電話為0000000000，戊○○夥同男性朋友陪同前來承租20呎乙只貨櫃，每月租金40
    00元，今日（96年10月16日）有一位黃姓男子以0000000000
    號電話撥打我的0000000000手機詢問貨是否已到達，臺灣中
    小企業銀行埔墘分行翻拍之照片，好像係96年9月28日陪同
    戊○○至本公司簽訂租賃契約之男子（見原審卷第90頁至93
    頁、租賃契約及翻拍之被告己○○相片）。於本院審理時亦
    證稱，上開調查局訊問時所證為實，簽約的是戊○○，被告
    當時也在場。96年10月16日調查員有通知我們把貨櫃運到新
    莊，知道我們不是貨主，就要我們協助辦案等語（見本院98
    年9月29日審判筆錄第16、17頁）。且被告於偵查中稱：我
    在泰國車上就聽到高姓男子對我叔叔說，要找人頭運4號仔
    到台灣，我叔叔當人頭可獲得100萬元，他交待我辦理匯款
    給報關行，並交給我一具行動電話，由我跟「小龍」聯絡。
    因為小龍會怕，所以打電話給我，我也會怕，「小龍」約我
    出來見面，就被抓了。在我辦理報關準備接貨的時侯，就知
    道貨櫃裡面夾帶4號海洛因，本來都是我叔叔在處理，我只
    是單純幫他找貨櫃屋  沒想到他忽然去泰國，就變成我在處
    理，他說接下來就是我去弄等語（見偵查卷第79-82頁）。
    與被告於本院審理時供稱：我在泰國有聽到對方跟我叔叔講
    過（意即裡面是海洛因，見本院審判筆錄第2頁）相符，是
    其辯稱：僅負責在台灣幫忙匯錢、跟報關行聯繫，沒有看過
    裡是什麼，顯係卸責之詞，不足採信。堪認被告與戊○○、
    高姓男子就運輸上開毒品入境自始有犯意聯絡。
  (三)被告與戊○○共同向不知情之日盛公司承租貨櫃準備存放毒
    品，再向不知情之萬達公司租用海運艙位，又委託世海報關
    行申報進口，以海運進口通關之方式，自泰國私運第一級毒
    品海洛因進入臺灣地區等情，除經被告於調查局詢問及檢察
    官偵訊時自白外，亦據證人即丁○○於本院審理時（見本院
    98年9月29日審判筆錄第16、17頁）及證人癸○○、壬○○
    於本院上訴審審理時證述明確（見本院上訴審卷二第128頁
    以下），並有進口報單及在被告居住處查獲之臺灣中小企業
    銀行匯款申請書、壬○○提出之提單影本等在卷可憑。又依
    調查局對丁○○之0000000000號電話監聽結果，發現被告於
    96年10月16日17時40分30秒，以0000000000撥打證人丁○○
    之電話，詢問丁○○：「有無拆開或幹嘛的嗎」，有通訊監
    察作業報告表附卷可稽（見本院上訴審卷一第217頁），與
    被告前所自承：我曾向貨櫃場林先生詢問過該批進口傢俱貨
    物是否遭海關拆開過，是我知道該批貨進口傢俱夾藏有毒品
    海洛因，因我害怕已被海關查獲，所以才會這樣問，林先生
    告知我這批貨物沒事情等語（見偵查卷第7頁背面）相符，
    益證被告知悉所運輸入境者係屬毒品海洛因。
二、被告及其辯護人於本院審理時一再主張，「小龍」或「龍哥
    」為調查員所假冒，而向泰方購毒，該毒品係受掌控中來台
    ，且進口即予查扣，於96年10月16日在板橋府中捷運站補被
    告之調查員中有一名穿紅衣之調查員假冒「小龍」與被告見
    面，進而誘捕被告，本件調查員為破案績效及獎金，被告為
    不能犯，應不成罪。況毒品已被查扣  根本無毒品可運，被
    告辦理報關事宜亦不成罪云云。惟查：
  (一)被告在泰國時即已知悉高姓男子委託其叔叔戊○○為渠找人
    頭運送4號海洛因入台，被告猶為戊○○上網尋找適合之貨
    櫃站，二人共同自泰返台後，被告並陪同戊○○往簽訂租約
    ，就被告戊○○與高姓男子私運毒品進口犯行，已有犯意聯
    絡、行為分擔，再被告復受戊○○之託，持戊○○交付之金
    錢，辦理後續通關、運送事宜，並持戊○○交付之手機與「
    小龍」聯絡，已如前述，就戊○○運輸毒品犯行，自有犯意
    聯絡、行為分擔，其運輸毒品行為於上開毒品起運後進入臺
    灣即已完成，至海關人員發現該批貨櫃內夾藏海洛因，而實
    施各種偵查、逮捕行為，均與被告本件犯行之既未遂無關，
    縱被告所辯各節為真，亦不影響被告本件犯罪行為之成立，
    惟為釋疑，仍予調查，合先敘明。
  (二)被告自始供稱，扣案毒品係在泰國之高姓男子委託伊叔叔戊○○找人頭私運進入台灣，因戊○○想自行賺取人頭費、仲
    介費，故自行辦理進口事宜，擔任貨主，並找伊幫忙，並無
    證據顯示與調查人員有關，況本件係基隆海關查獲後，報請
    基隆地方法院檢察署指揮偵辦，由檢察官依職權核發丁○○
    所有之0000000000號行動電話、世海報關行00-00000000號
    電話之通訊監察書，交由基隆海調處人員辛○○製作通訊監
    察譯文，欲循線逮捕貨主。而調查局南機組則係為偵查「龍
    哥」販毒集團，截獲泰國毒梟準備走私海洛因毒品進入台，
    台灣貨主專線電話0000000000，向高雄地方法院檢察署檢察
    官聲請就上開電話為監聽，於10月16日由該組組長庚○○、
    調查員甲○○、乙○○北上，在板橋市府中運站執行逮捕被
    告之行動，有上開通訊監察書、法務部調查局航業海員調查
    處97年6月4日航處緝字第09752018370號函、法務部調查局
    南部地區機動工作組97年12月23日調南機緝字第0977604297
    0號函附卷可稽（見本院上訴審卷一第117頁、卷二第23頁）
    ，而本院審理時，證人庚○○證稱：我們從監聽紀錄知道，
    96年10月16日當天己○○和綽號「龍哥」有聯絡，可能要將
    海洛因交給「龍哥」下手去販賣，他們約在一個捷運站。我
    們專案人員到捷運站，根據辦案經驗，己○○左顧右盼、神
    情怪異，所以我們就鎖定他，我們當時人在台北，是ＬＩＶ
    Ｅ現場監聽，只要他們有聯絡我們就可以知道。我是組長，
    我帶隊，通訊監察是乙○○處理，「龍哥」當時是用公用電
    話和己○○聯絡，海洛因已經被查獲，我們第一個就要逮捕
    己○○歸案。當時組員沒有人穿紅衣服，我當時也沒有穿紅
    衣服。所有以「龍哥」身分、名義與己○○以電話聯絡，並
    被我們截聽的這個「龍哥」，絕對不是我們調查局的人。證
    人乙○○證稱：譯文只有兩通，其他的錄音檔沒有辦法存檔
    ，現場沒有辦法附光碟片，要靠現場錄音，所以有些疏漏掉
    了。有譯文才有錄音帶，沒有譯文的就沒有錄音檔，當時的
    設備不是每一通都有錄音。我是現場聽電話通聯的人，有聽
    到「龍哥」在幾號捷運口與被告見面。至於有沒有聽到「龍
    哥」說要穿紅衣，時間比較久了，我現在沒有辦法確定提到
    這個部分。證人甲○○證稱：如果能抓到「龍哥」最好，本
    案由庚○○指揮，我們南機組的首要目標就是己○○，因為
    己○○是接貨和報關的人，一定要抓到己○○，再抓「龍哥
    」才有意義，根據我們人力調配，當時又在捷運站，人很多
    ，而組長下令我們逮捕的時候，己○○在那裡鬼鬼祟祟的，
    所以我們認定他就是我們逮捕的對象等語。上開三名證人均
    證稱：我們調查局的人絕對沒有穿紅衣引己○○出來見面，
    現場沒有看到穿紅衣的人接近等語（見本院98年9月29日審
    判筆錄第5-13頁）。而被告於調查中亦供稱：我叔叔說他的
    朋友綽號「小龍」會去提貨，且「小龍」會與我聯絡等語（
    見偵查卷第7頁），足見確有「小龍」（即「龍哥」）之人
    存在，調查局人員係於監聽電話中知悉「龍哥」與被告相約
    ，自無可能假扮該人誘捕被告，亦無假冒之必要，顯見並無
    被告所指本件毒品進口係調查局主導之情。再參以00000000
    00號行動電話於96年10月16日17時許與「龍哥」有5次通聯
    ，有該電話96年10月16日之雙向聯紀錄附卷可稽（見上訴審
    卷一第12 2頁），其中18時35分、55分之通聯有譯文，18時
    55分31秒之通聯內容為：二人約定在當日9點半在縣府捷運
    站，待龍哥到的時侯打給被告，被告不用10分鐘即可到達（
    見原審卷第103頁），至同日21時40分係「龍哥」以0000000
    000號公用電話告知被告，在板橋市府中站見面時之穿著，
    未將通聯譯文存檔，有98年3月13日調南機緝字第098760083
    40號函在卷可稽（見本院上訴審卷二第101頁）。是被告確
    有與「龍哥」約定於96年10月16日晚上9時40分許，在板橋
    府中捷運站見面，且被告果於同日時50分，在前開捷運站1
    號出口前為調查局南機組人員拘提到案，是依上開查獲及監
    逮捕過程觀之，本案原有調查局南機組人員循線調查中，同
    時因上開貨櫃進口時被查獲其內夾藏海洛因，由基隆地方法
    院檢察署檢察官指揮調查局偵辦，二者雖同時偵辦本案而鎖
    定被告，惟並無互相勾串，陷被告於罪之情形。被告上開辯
    解，均無足採。
  (三)辯護人雖主張毒品危害防制條例所謂之「運輸」，係指轉運
    、輸送而言，而運輸行為之既遂、未遂，係以物品已否起運
    為標準，毒品已由他人自外國運至臺灣地區，其私運管制物
    品進口之行為，雖已完成，但因尚須經海關驗貨，始可提領
    起運，故其入境臺灣地區後，為交付收貨人所為之次階段國
    內運輸行為，則尚未開始起運，該次階段國內運輸行為人，
    尚在向海關報驗時，經海關查獲為走私毒品，則此次階段國
    內運輸行為，自屬尚未開始啟運，實務上應認運輸未遂云云
    。惟查被告已知悉本件用貨櫃進口傢俱夾藏第一級毒品海洛
    因，且回國後又參與匯款報關、申報進口及辦理提貨手續，
    並獲得部分報酬，足見被告與戊○○、高姓男子就運輸前述
    毒品入境臺灣，有犯意之聯絡及行為之分擔，且毒品既已自
    泰國運輸、走私入境臺灣，即已既遂，不論其後被告是否已
    受領該毒品，以及該毒品於在海關被查獲後，已由調查人員
    掌握而有所異。被告及其辯護人辯稱，本件在海關即被查獲
    ，應屬未遂云云，尚無足採。
三、綜上所述，被告確有自泰國共同運輸第一級毒品、私運管制
    物品進入臺灣之事實，被告於本院審理時辯稱，不知情，係
    被叔叔戊○○利用，又稱如成立犯罪，亦應是幫助犯云云，
    均無可採，被告犯行事證明確，洵堪認定。
四、按海洛因為毒品危害防制條例第2條第2項第1款所稱之第1級
    毒品，且為行政院依據懲治走私條例第2條第3項公告之「懲
    治走私條例公告管制物品項目及其數額」中所列甲項管制進
    出口物品第4款之毒品。核被告所為，係犯毒品危害防制條
    例第4條第1項之運輸第一級毒品罪、懲治走私條例第2條第1
    項之私運管制物品進口罪。被告與戊○○及高姓成年男子間
    就運輸第一級毒品、私運管制物品進口之犯行，有犯意之聯
    絡及行為之分擔，均為共同正犯。被告持有海洛因之低度行
    為，應為運輸之高度行為所吸收，不另論罪。其以一運輸行
    為，同時觸犯毒品危害防制條例第4條第1項運輸第一級毒品
    罪及懲治走私條例第2條第1項之私運管制物品進口罪，為一
    行為觸犯二罪名之想像競合犯，應依刑法第55條之規定，從
    一較重之運輸第一級毒品罪處斷。
五、原審對被告論罪科刑，固非無見，惟(一)原審因被告於調查局
    詢問及檢察官偵訊時坦承犯行，故未予詳查，以至與本案有
    關之證人癸○○、壬○○均未訊問，又與本案有關之提單及
    基隆關稅局如何查獲本案？被告等運輸毒品所用之傢俱現在
    何處，基隆關稅局查獲本案後，如何會同調查局對傢俱拆封
    ，及如何依據報關資料對世海報關行、日盛公司實施電話監
    聽，另外調查局南機組亦循線對0000000000號電話監聽因而
    查獲被告，原審均未予調查；(二)被告叔叔戊○○交付予被告
    使用之0000000000號電話係戊○○之女黃靜芝所有（見偵查
    卷第103 頁、他字第893 號卷第11頁、12頁、本院卷一第50
    頁），乃原審認係屬戊○○所有供犯罪所用，於理由欄中宣
    告沒收（見原審理由欄二之(二)），但主文卻未宣告沒收，致
    理由與主文矛盾；(三)海洛因檢驗器，係基隆關稅局所有，為
    檢驗海洛因之物，其上之海洛因與檢驗器，並非不可分離，
    原審認二者不可分離而予沒收銷燬，尚有未洽；(四)扣案夾藏
    海洛因之1張桌子、8張椅子，及包裝60塊海洛因之包裝紙、
    包裝毒品之紙箱外皮1個，原審均未為與否之說明與宣告；
    (五)被告與共犯戊○○犯本罪之所得未宣告沒收；(六)被告犯懲
    治走私條例之罪，適用刑法總則之規定，未引用懲治走私條
    例第11條，均有未洽。被告提起上訴，先辯稱不知情，是被
    其叔叔利用，繼又稱，應是幫助犯云云，固無可採，惟原判
    決既有上開可議之處，應予撤銷改判，爰審酌被告運輸第一
    級毒品海洛因之數量多達60塊，淨重高達20747.77公克，將
    近21公斤，純度高達80％以上，以每人每次施用0.1公克計
    算，計可供20萬多人次施用，被告運輸鉅量海洛因入境，助
    長販賣毒品風氣，並戕害他人之身心，被告犯罪情節重大，
    實無刑法第59條之適用，次衡酌被告之素行、生活狀況、智
    識程度，及其犯後態度、第一審量刑情形等一切情狀，仍量
    處無期徒刑，並依刑法第37條第1項規定，宣告褫奪公權終
    身。被告雖尚未實際獲利，惟已供承，伊叔叔戊○○為本件
    運輸毒品行為可獲100萬元報酬，且已向高姓男子先行取得
    10萬元，仍與戊○○、高姓男子共為本件運輸犯行，運輸高
    達20公斤、純度達80%以上之海洛因進入臺灣地區，核其犯
    罪情狀實無可供憫恕之情，自無刑法第59條之適用，附此敘
    明。
六、扣案第一級毒品海洛因60塊（毛重24180公克，淨重20747.7
    7公克，純度80.93%，純質淨重16791.17公克），及海洛因
    檢驗器上之海洛因（量微無法秤重），均依毒品危害防制條
    例第18條第1項前段規定，宣告沒收銷燬之。扣案之包裝上
    開海洛因之60個空包裝（重總重3329.4公克）為包裝海洛因
    之用，含蠟、油膜紙、膠膜等（見本院卷第75頁，法務部調
    查局98年8月26日調科壹字第09800440780號函），於調查局
    鑑定時已予析離，且另行秤重，與海洛因各為獨立之物，僅
    供包裹毒品，便於攜帶施用，為供犯罪所用之物，本身並非
    毒品，不得沒收銷燬，惟此仍屬共犯高姓男子所有，供本件
    運送毒品所用之物，應依毒品危害防制條例第19條第1項之
    規定宣告沒收。至將60塊海洛因包裝成7包之塑膠袋為查獲
    之調查員另行包裝，非原包裝毒品之物，有法務部調查局98
    年8月26日調科壹字第09800440780號函所附照片，顯示「毒
    品證物袋」可證（見本院卷第78頁），自不予宣告沒收。至
    現扣於本院之包裝毒品之紙箱外皮1個、扣於基隆關稅局之
    木製傢俱1組（1張桌子、8張椅子），均係共犯高姓男子所
    有，供犯罪所用之物，均應依毒品危害防制條例第19條第1
    項之規定宣告沒收。未扣案之高姓男子交予戊○○之10萬元
    ，既為找人頭、租貨櫃之費用，自為被告與戊○○之共同犯
    罪所得，應依毒品危害防制條例第19條第1項之規定宣告沒
    收。如全部或一部不能沒收時，以二人之財產連帶抵償之（
    最高法院發回意旨(二)、(三)）。另扣案之海洛因檢驗器，係基
    隆關稅局所有、0000000000行動電話，係戊○○女兒黃靜芝
    所有，均非被告或共犯戊○○及高姓男子所有，無從宣告沒
    收，併此敘明。
據上論斷，應依刑事訴訟法第369 條第1 項前段、第364 條、第
299 條第1 項前段，懲治走私條例第2 條第1 項、第11條，毒品
危害防制條例第4 條第1 項、第18條第1 項前段、第19條第1 項
，刑法第11條、第28條、第55條、第37條第1 項，判決如主文。
本案經檢察官劉斐玲到庭執行職務。
中    華    民    國    98    年    10    月    21    日
            刑事第十六庭審判長法  官  溫耀源
                              法  官  許增男
                              法  官  王敏慧
以上正本證明與原本無異。
如不服本判決，應於收受送達後10日內向本院提出上訴書狀，其
未敘述上訴之理由者並得於提起上訴後10日內向本院補提理由書
（均須按他造當事人之人數附繕本）「切勿逕送上級法院」。
                              書記官  丁淑蘭
中    華    民    國    98    年    10    月    21    日
附錄：本案論罪科刑法條全文
毒品危害防制條例第4條
製造、運輸、販賣第一級毒品者，處死刑或無期徒刑；處無期徒
刑者，得併科新臺幣 2 千萬元以下罰金。
製造、運輸、販賣第二級毒品者，處無期徒刑或 7 年以上有期
徒刑，得併科新臺幣 1 千萬元以下罰金。
製造、運輸、販賣第三級毒品者，處 5 年以上有期徒刑，得併
科新臺幣 7 百萬元以下罰金。
製造、運輸、販賣第四級毒品者，處 3 年以上 10 年以下有期
徒刑，得併科新臺幣 3 百萬元以下罰金。
製造、運輸、販賣專供製造或施用毒品之器具者，處 1 年以上
7 年以下有期徒刑，得併科新臺幣 1 百萬元以下罰金。
前五項之未遂犯罰之。


司法院資訊處製作；財團法人民間司法改革基金會備份。
